臺灣高等法院臺南分院刑事判決　　　　　　九十二年度交上易字第八二五號　　Ｇ
　　　上　訴　人　臺灣嘉義地方法院檢察署檢察官
　　　被　　　告　乙　○　○
　　　選任辯護人　嚴　庚　辰
右上訴人因被告過失傷害案件，不服臺灣嘉義地方法院九十二年度交簡上字第一五號
中華民國九十二年八月四日第一審判決（臺灣嘉義地方法院九十二年度交簡字第四四
三號，聲請簡易判決處刑書案號：臺灣嘉義地方法院檢察署九十二年度偵字第二七０
一號），提起上訴，本院判決如左：
      主      文
上訴駁回。
      理      由
一、本件公訴人之聲請簡易判決處刑書聲請意旨略以：被告乙○○（下稱被告）係金
    綸通運股份有限公司之司機，為從事業務之人，於民國九十一年十二月十一日下
    午五時三十五分許，駕駛車牌號碼八Ｊ─九一六號營業用大貨車，沿嘉義縣竹崎
    鄉往梅山鄉方向由南往北行駛，途經竹崎鄉○○村○○段○道第二高速公路匝道
    之交岔路口處，理應注意車前狀況，並隨時採取必要之安全措施，而依當時情形
    ，又無不能注意之情事，竟疏未注意，於通過上開交岔路口時，貿然加速行駛，
    未留意前方車輛動態，而從後撞及告訴人丙○○所駕駛車牌號碼ＤＬ─四八０六
    號附載告訴人丁○○○欲左轉之自用小貨車，造成該小貨車當場翻覆，致告訴人
    丙○○受有右側胸部鈍傷及告訴人丁○○○受有頭部外傷、腦震盪、胸壁挫傷、
    右膝退化性關節炎併創傷等之傷害。因認被告犯有刑法第二百八十四條第二項前
    段之業務過失傷害罪嫌。
二、本件公訴意旨認被告涉犯上開罪嫌，無非係以告訴人丙○○、丁○○○於警訊、
    檢察官偵查中之指訴，及卷附道路交通事故現場圖、調查報告表及財團法人天主
    教聖馬爾定醫院診斷證明書為證，並以車輛行駛時，駕駛人應注意車前狀況，並
    隨時採取必要之安全措施，道路交通安全規則第九十條、第九十四條第三項定有
    明文，被告駕車自應注意上述規定，其自承雙方撞擊點係在內側車道，且無證人
    可證明告訴人丙○○係由外側車道轉入內側車道，是被告辯稱係告訴人丙○○駕
    駛小貨車由外側車道轉入內側車道，致伊煞車不及始撞及，不足採信，而依當時
    路況，被告並無不能注意之情形，竟疏不注意，致告訴人等受傷，應有過失，且
    與告訴人等之受傷具有相當因果關係等情為其論據。惟按犯罪事實應依證據認定
    之，無證據不得認定犯罪事實；檢察官就被告犯罪事實，應負舉證責任，並指出
    證明之方法；不能證明被告犯罪者，應諭知無罪之判決，刑事訴訟法第一百五十
    四條第二項、第一百六十一條第一項、第三百零一條第一項分別定有明文。再事
    實之認定應憑證據，如未能發現相當證據或證據不足以證明，自不能以推測或擬
    制之方法，以為裁判基礎，亦經最高法院著有四十年台上字第八六號判例足按。
    又按認定不利於被告之事實，須依積極證據，苟積極證據不足為不利於被告事實
    之認定時，即應為有利於被告之認定，更不必有何有利之證據（最高法院三十年
    上字第八一六號判例參照）。
三、訊據被告固坦認於右揭時地駕駛營業用大貨車與告訴人丙○○所駕駛之自用小貨
    車發生車禍致告訴人等受傷，然堅決否認有何業務過失傷害犯行，辯稱：伊所駕
    駛之大貨車當時在內側車道綠燈剛起步，車速僅十五公里，告訴人丙○○所駕駛
    之小貨車原在外側車道，因欲左轉，突然轉入內側車道，伊煞避不及，自無過失
    ；臺灣省車輛行車事故覆議鑑定委員會鑑定結果認告訴人丙○○駕駛小貨車，變
    換車道準備左轉時未充分注意左後來車，為肇事主因，被告駕駛半聯結車未充分
    注意車前狀況，為肇事次因，足徵本件車禍係因告訴人丙○○變換車道不當所造
    成等語。經查：
（一）告訴人丙○○於九十一年十二年十一日下午五時三十五分許，駕駛車牌號碼Ｄ
      Ｌ─四八０六號自用小貨車，附載告訴人丁○○○，沿嘉義縣竹崎鄉往梅山鄉
      方向由南往北行駛，途經竹崎鄉○○村○○段○道第二高速公路單向二車道匝
      道與高速公路下方涵洞未標示路名雙向二車道道路之交岔路口處左轉彎時，其
      車輛左後側角與後方由上訴人所駕駛車牌號碼八Ｊ─九一六號營業用大貨車之
      駕駛座前方近擋風玻璃中央位置發生碰撞，小貨車當場翻覆於交叉路口轉彎處
      ，車頭朝西南方，大貨車則停止於匝道內側車道，車頭朝北，車尾距車輛停止
      線約四點九公尺，告訴人等因本件車禍分別受有上述傷害等情，已據告訴人等
      指訴甚詳，且為被告所不爭執，並有前開道路交通事故現場圖、調查報告表、
      照片及診斷證明書可稽（警卷第八至十五頁），固然真實。
（二）惟告訴人丙○○陳稱其所駕駛之小貨車均沿匝道內側車道行駛，並未從外側車
      道轉入內側車道，抵達肇事地點時並未停車等候燈光號誌變換，而是依照綠燈
      指示直接轉彎；告訴人丁○○○則陳稱是距離肇事地點大約一百公尺左右由外
      側車道轉入內側車道，抵達肇事地點時曾停車等候燈光號誌變換為綠燈後再轉
      彎，轉彎時發生巨大撞擊聲（見原審卷第四六至四七頁）；被告則辯稱其所駕
      駛之大貨車均沿匝道內側車道行駛，至肇事地點時曾停車等候，燈光號誌變換
      為綠燈時再起步直行，而告訴人之小貨車則在外側車道，也有等紅綠燈（見原
      審卷第十、三十、五一、七三頁），是三人所供關於二部肇事汽車所行駛之車
      道變換情形、燈光號誌遵循狀況均互有出入，告訴人彼此所陳更有明顯差異，
      從而告訴人之指訴是否實在，及被告於檢察官偵查中所辯是否不足採信，均有
      疑問。其次，前開道路交通事故現場圖、調查報告表、照片均未呈現現場有何
      肇事車輛造成之煞車痕、刮地痕或散落物，告訴人丙○○及被告於檢察官偵查
      中、原審調查中先後提出之照片亦不能證明照片中之路面煞車痕係被告所駕車
      輛造成，或噴漆痕即係告訴人所駕車輛造成之刮地痕（偵查卷第六頁、原審卷
      第五五至五六頁），而處理車禍現場並製作前開圖表之證人甲○○即嘉義縣警
      察局竹崎分局警備隊警員亦到庭結證稱當地時速限制六十公里，設有限制標誌
      ，調查報告表誤載為四十公里，並沒有看到上訴人車輛之煞車痕、刮地痕或車
      輛碎片，僅有告訴人之車輛翻車後掉落的物品，被告未當場表示其駕駛之車輛
      有煞車痕，現場圖製作完成會請雙方確認，如果有錯應該當場表示意見等語（
      見原審卷第四三至四五頁），因此本件車禍除前開圖表、照片外，並無其他現
      場跡證足以認定肇事車輛發生車禍時確實之相關位置、動態及撞擊點，檢察官
      指被告貿然加速行駛，尤乏根據。再者，本件車禍原於偵查中由被告申請臺灣
      省嘉雲區車輛行車事故鑑定委員會鑑定，但因告訴人、被告各執一詞，乃未鑑
      定，有該會九十二年三月十三日嘉鑑字第九二○一九三號函可參（偵查卷第五
      頁），嗣經臺灣省車輛行車事故覆議鑑定委員會覆議，改認告訴人丙○○駕駛
      自小貨車變換車道準備左轉時未充分注意左後來車，為肇事主因，被告駕駛半
      聯結車未充分注意車前狀況，為肇事次因，有該會九十二年五月二日府覆議字
      第○九二○二一八號覆議意見書可佐（見原審卷第十三至十四頁），固非無見
      ，然告訴人丙○○是否確有變換車道之動作，無法證實，前已論述，縱或屬實
      ，被告遵行內側車道，對於告訴人丙○○突然轉入內側車道之動作能否防範，
      非無疑問，如被告不能注意，即難認定其有何肇事因素，故覆議意見所憑事實
      前提既不能確認，結論即難維持，自無可採。檢察官認被告貿然加速行駛，未
      留意前方車輛動態，而從後撞及告訴人丙○○所駕駛欲左轉之小貨車，惟並未
      就此犯罪事實盡其舉證責任。依前開說明，檢察官所舉證據尚不足以認定被告
      有何前開過失之駕駛行為，被告復無自證無罪義務，今告訴人已具狀撤回告訴
      ，即表示不再舉證，檢察官於本院亦陳稱毋庸再送其他單位鑑定，本院又查無
      其他積極證據證明被告確有公訴人所指之過失責任，不能證明被告犯罪，自應
      諭知其無罪之判決。
四、原審以不能證明被告犯罪為由，撤銷其簡易庭依刑法第二百八十四條第二項之業
    務過失傷害諭知被告有罪之判決，改諭知被告無罪之判決，其認事用法，並無不
    合，檢察官上訴意旨係循告訴人之聲請就原審已詳為論斷部分指摘原判決採證不
    當，為無理由，應駁回其上訴。
據上論結，應依刑事訴訟法第三百六十八條，判決如主文。
本案經檢察官邱克斌到庭執行職務。
中    華    民    國      九十三      年      三      月      二        日
                                  臺灣高等法院臺南分院刑事第二庭
                                      審判長法官  葉    居    正
                                            法官  林    勝  木
                                            法官  莊    俊    華
右正本證明與原本無異。
不得上訴。
                                      法院書記官  陳    嘉    琍
中    華    民    國      九十三      年      三      月      八        日
